臺灣臺北地方法院民事判決
110年度勞小字第26號
原      告  張馨妮  

被      告  林昭儀  
訴訟代理人  曾國君  
上列當事人間請求給付工資事件，本院於民國110年11月18日言
詞辯論終結，判決如下：
    主      文
一、被告應給付原告新臺幣69,873元，及其中新臺幣48,473元自
    民國109年12月1日起、新臺幣21,400元自民國109年12月15
    日起，均至清償日止，按週年利率5%計算之利息。
二、原告其餘之訴駁回。
三、訴訟費用新臺幣1,000元，由被告負擔81%，餘由原告負擔。
四、本判決第一項得假執行。但被告如以新臺幣69,873元為原告
    預供擔保後，得免為假執行。
    事實及理由
壹、程序事項：
一、按原告於判決確定前，得撤回訴之全部或一部。訴之撤回應
    以書狀為之。但於期日，得以言詞向法院或受命法官為之。
    訴經撤回者，視同未起訴，民事訴訟法第262條第1項、第2
    項、第263條第1項定有明文。本件原告起訴時原以云晴文創
    有限公司（下稱云晴公司）及林昭儀為被告。嗣於民國110
    年4月8日言詞辯論期日，以言詞撤回對云晴公司之訴，經云
    晴公司當庭表示同意（見本院卷第73頁），核已生撤回之效
    力，云晴公司自非本件審理範圍，本件僅以林昭儀為被告，
    合先敘明。
二、按不變更訴訟標的，而補充或更正事實上或法律上之陳述者
    ，非為訴之變更或追加，民事訴訟法第256條定有明文。原
    告起訴時聲明：被告應給付原告新臺幣（下同）85,808元，
    及自109年11月1日起至清償日止之利息（見本院卷第7頁）
    ，漏未記載利率，於110年4月8日言詞辯論期日以言詞補充
    按年息5%計算（見本院卷第69頁），尚非為訴之變更或追加
    。
三、被告經合法通知，未於最後言詞辯論期日到場，核無民事訴
    訟法第386條所列各款情形，爰依原告之聲請，由其一造辯
    論而為判決。
貳、實體事項：
一、原告主張：其受僱於被告，擔任忠孝復興SOGO百貨公司6樓S
    OLIS櫃位專櫃人員。約定工作時間為每週一至四上午10時30
    分至晚間9時30分；週五、六、日為上午10時30分至晚間10
    點，月休6天；約定月薪資為42,000元。惟自109年11月12日
    起為期12天之百貨週年慶期間，原告每日工時為12小時，詎
    被告不僅未給付原告109年11月1日至109年12月14日期間之
    薪資及週年慶獎金，亦未給付原告每日超過8小時工時部分
    之加班費，計被告共積欠原告85,808元（含薪資、加班費，
    及週年慶獎金2,900元）。爰依兩造間契約關係請求被告給
    付。並聲明：被告應給付原告85,808元，及自109年11月1日
    起至清償日止按年息5%計算之利息。
二、被告雖未於最後言詞辯論期日到場，惟依其於先前所提出之
    書狀及到庭陳述則以：
　㈠原告為被告之經銷伙伴，兩造為經銷商合作，兩造原約定報
    酬依銷售額計算，惟因原告稱其要繳房貸及家人生病而生活
    困難，兩造最後約定以每月42,000元計算；兩造約定依百貨
    公司營業時間工作，無月休息日數約定，且不管有無週年慶
    都是一樣的報酬，代班費用亦應由原告自行負擔。原告工作
    範圍中無人約束，且櫃位人力、進貨等均由原告安排，被告
    僅負責提供貨品予原告，兩造間為承攬關係，故無加班費問
    題，原告打卡亦與被告無關。
　㈡原告無視品牌活動，給客人錯誤之資訊，私自給客人不同折
    ，每日日報表與百貨公司帳目有所出入，報表上有寫銷售明
    細與金額，但卻無報入帳款，造成廠商虧損77,993元，被告
    因此遭云晴公司求償60,000多元及100,000元商譽損失；此
    外，原告繳交之盤點表與實際現場盤點有落差21個商品，造
    成廠商虧損59,710元；於109年12月14日當日交接未歸還零
    用金830元及名牌1個1,050元，造成云晴公司虧損達139,583
    元，甚至影響SOGO百貨營業及百貨品牌商譽，原告應賠償予
    原告。
　㈢聲明：⒈原告之訴駁回。⒉如受不利之判決，願供擔保請准宣
    告免為假執行。　　
三、本院判斷：
　　原告主張其受僱於被告，擔任專櫃人員，約定月薪資為42,0
    00元，詎被告未給付原告109年11月1日至109年12月14日期
    間之薪資，亦未給付原告每日超過8小時工時部分之加班費
    及週年慶獎金2,900元，計共積欠原告85,808元（含薪資、
    加班費，及週年慶獎金）等節，均為被告否認，並執上詞置
    辯。故本件所應審究者為：㈠兩造間之契約性質為何?㈡約定
    之工時、工資為何?㈢原告請求給付85,808元，是否有理?茲
    分論如下：
  ㈠兩造間之契約性質為何?　　
　⒈按稱僱傭者，謂當事人約定，一方於一定或不定之期限內為
    他方服勞務，他方給付報酬之契約。而稱承攬者，則謂當事
    人約定，一方為他方完成一定之工作，他方俟工作完成，給
    付報酬之契約，民法第482條及第490條第1項分別定有明文
    。參酌勞基法規定之勞動契約，指當事人之一方，在從屬於
    他方之關係下，提供職業上之勞動力，而由他方給付報酬之
    契約。可知，僱傭契約乃當事人以勞務之給付為目的，受僱
    人於一定期間內，應依照僱用人之指示，從事一定種類之工
    作，且受僱人提供勞務，具有繼續性及從屬性之關係。而承
    攬契約之當事人則以勞務所完成之結果為目的，承攬人只須
    於約定之時間完成一個或數個特定之工作，與定作人間無從
    屬關係，可同時與數位定作人成立數個不同之承攬契約，二
    者性質並不相同（最高法院94年度台上字第573號民事裁判
    意旨參照）。
　⒉被告抗辯兩造間之契約性質為承攬，並非僱傭，無加班費問
    題等語，固據提出「承攬契約書」（下稱系爭契約書）乙份
    為證（見本院卷第77頁）。惟雙方間契約性質為何，並非以
    兩造所簽立之書面契約上所記載之名稱為斷，而應由法院依
    雙方約定之內容具體判斷之。經查，兩造簽署之系爭契約書
    第1、2條約定，合約期間為109年9月7日至110年2月6日止；
    原告須負責之工作內容為包包銷售、庫存管理、店務環境維
    護等。至於報酬部分，原契約第3條約定每月支付，依銷售
    額計算，惟兩造嗣已另行合意改按每月固定以42,000元計算
    （見本院卷第108-109頁）。從前揭約定內容可知，原告僅
    須按約定時間提供勞務，並無須完成任何特定工作成果，即
    可獲取報酬，與承攬契約是由一方為他方完成一定之工作，
    他方俟工作完成，方給付報酬之契約內涵並不相同；反之，
    與民法第482條所定一方於一定或不定之期限內為他方服勞
    務，他方給付報酬之契約內涵較為相當。職是，兩造簽署之
    系爭契約書雖名稱記載「承攬」，但究其約定內容應屬僱傭
    之內涵，故兩造間之契約性質為僱傭契約，自應適用勞基法
    相關規定。
　㈡兩造約定之工時、工資為何?
　⒈按工資由勞雇雙方議定之。但不得低於基本工資。前項基本
    工資，由中央主管機關擬定後報請行政院核定之。勞動基準
    法第21條第1項、第2項定有明文。準此，如雙方當事人約定
    之工資低於法定基本工資，即屬違反上開規定，雇主應補足
    按法定基本工資計算之工資差額，方符勞基法之規定。
　⒉兩造合意每月固定以42,000元計算報酬，業如前述。而關於
    工時部分，原告主張兩造約定每週一至四上午10時30分至晚
    間9時30分，每日工時11小時；週五、六、日為上午10時30
    分至晚間10點，每日工時11.5小時；另自109年11月12日起
    為期12天之百貨週年慶期間，每日工時為12小時等語，已提
    出打卡單為證（見本院卷第13、15頁），被告未予爭執，自
    堪信為真實。至於原告另主張兩造約定月休6天等語，不僅
    已為被告否認，更與原告於本院言詞辯論期間所自承須每天
    站櫃，方可領得42,000元工資，以及如休息而找代班人員，
    會將1,400元放抽屜給代班人員等語（見本院卷第109頁）不
    符，亦乏其他證據佐證，自無可採。綜此，堪認兩造約定工
    時為每週一至四上午10時30分至晚間9時30分；週五、六、
    日為上午10時30分至晚間10點；另自109年11月12日起為期1
    2天之百貨週年慶期間，每日工時為12小時；每月固定工資
    為42,000元。又，兩造並未約定以何日為休息日、例假日，
    爰依一般常態以週六為休息日、週日為例假日。
　㈢原告請求給付85,808元，是否有理?　
　⒈兩造間約定之工時、工資既如上述，顯見兩造約定之月薪資4
    2,000元實係包含法定正常工時以外之延長工時工資，則如
    其總額未低於法定基本工資加計延長工時加班費，約定當為
    有效，原告只能依兩造約定請求給付，不得再請求被告額外
    給付其他加班費。反之，如低於法定基本工資加計延長工時
    加班費之總額，即違反勞基法規定，被告應補足工資差額。
　⒉經查，109年度之法定基本工資為23,800元，平均每小時工資
    99元（23,800元÷240，元以下四捨五入），則以法定基本工
    資23,800元計算，原告11月1日至30日應領之延長工時加班
    費總額為24,673（詳如附表1，11月部分），加計法定基本
    工資23,800元，應領工資總額為48,473元（24,673元+23,80
    0元）。另109年12月1日至14日應領之延長工時加班費為10,
    298（詳如附表1，12月部分），加計14天法定基本工資11,1
    02元（793元×14），應領工資總額為21,400元（10,298元+1
    1,102元），均高於兩造約定之薪資額42,000元、19,600元
    （1,400元×14）。揆諸前揭說明，被告應補足其差額，方符
    勞基法之規定。故原告109年11月應領之基本工資及加班費
    總額為48,473元；另109年12月應領之基本工資及加班費總
    額為21,400元，合計69,873元（48,473元+21,400元）。被
    告迄未給付，原告依兩造間契約約定請求被告給付109年11
    月、12月工資總額為69,873元部分，自屬有據，應予准許。
    至於週年慶獎金2,900元部分，原告並未提出任何證據佐證
    兩造間有此約定，以及其可領得上開獎金之事實，原告嗣亦
    已表示獎金部分不請求（見本院卷第237頁）。
　⒊至於被告雖抗辯原告任職期間，有商品盤差及其他損害計約5
    0萬元，應賠償予原告等語，被告嗣已陳明其並無於本件提
    起反訴之意，並稱將會另對原告提出告訴（見本院卷第220
    頁），復未在本件訴訟中提出抵銷之抗辯，法院自不得逕予
    審酌，附此敘明。
　⒋從而，原告依據兩造間契約關係，請求被告給付69,873元部
    分，為有理由，應予准許；逾上開範圍之請求，則屬無據，
    應予駁回。　
四、按給付有確定期限者，債務人自期限屆滿時起，負遲延責任
    。又遲延之債務，以支付金錢為標的者，債權人得請求依法
    定利率計算之遲延利息，但約定利率較高者，仍從其約定利
    率；應付利息之債務，其利率未經約定，亦無法律可據者，
    週年利率為百分之5，民法第229條第1項、第233條第1項、
    第203條定有明文。再按依勞基法終止勞動契約時，雇主應
    即結清工資給付勞工，勞基法施行細則第9條亦有明定。本
    件依兩造約定報酬應每月支付，但未約定支付之特定期日，
    爰就109年11月份之薪資及加班費部分，酌以次月末日為應
    給付日；另109年12月份之薪資及加班費部分，因兩造已於1
    09年12月14日終止契約，依前揭規定，應於該日結清，原告
    既均未給付，自應負遲延責任，則就11月份之48,473元，原
    告請求自109年12月1日起，就12月份之21,400元，原告請求
    自109年12月15日起，並均至清償日止，按法定利率即週年
    利率5%計算之遲延利息部分，為有理由，應予准許。逾上開
    範圍之遲延利息請求，則屬無據，應予駁回。
五、綜合上述，原告依據兩造間契約關係，請求被告給付69,873
    元，及其中48,473元自109年12月1日起、21,400元自109年1
    2月15日起，並均至清償日止，按週年利率5%計算之遲延利
    息，為有理由。逾上開範圍之請求，為無理由，應予駁回。
六、本件係屬勞動事件，並係就原告即勞工之給付請求，為雇主
    即被告部分敗訴之判決，爰就原告勝訴部分，依勞動事件法
    第44條第1項規定，職權為假執行之宣告，同時依同條第2項
    規定，宣告被告得預供擔保之金額，准予免為假執行。至於
    被告之免為假執行之聲請，即毋庸再為審酌，附此敘明。
七、本件事證已臻明確，兩造其餘攻擊防禦方法及其他所為之舉
    證，經審酌後認對於本件判決結果不生影響，爰不一一論述
    。
八、訴訟費用負擔之依據：民事訴訟法第78條，並依同法第436
    條之19第1項規定，以附表2之訴訟費用計算書確定本件訴訟
    費用額如主文所示金額。
中　　華　　民　　國　　110 　年　　12　　月　　 9　　日
                  勞動法庭    法　官　李桂英

以上正本係照原本作成。
本判決僅得以適用法規顯有錯誤為理由提起上訴。如提起上訴，
應於判決送達後20日內向本院提出上訴狀。如委任律師提起上訴
者，應一併繳納上訴審裁判費。
中　　華　　民　　國　　110 　年　　12　　月　　 9　　日
                              書記官　陳惠萍
附表1：
11月
日期 工作時數 加班時數 加班費 （週一至週四） 11/2、3、4、5、9、10、11、24、25、26、30 11 2×11=22 22×132=2,904   1×11=11 11×165=1,815 （週一至週四，週年慶） 11/12、16、17、18、19、23 12 2×6=12 12×132=1,584   2×6=12 12×165=1,980 （週五） 11/6、27 11.5 2×2=4 4×132=528   1.5×2=3 3×165=495 （週五，週年慶） 11/13、20 12 2×2=4 4×132=528   2×2=4 4×165=660 （週日，例假） 11/1、8、29 11.5 8×3 3×793=2,379   2×3=6 6×132=792   1.5×3=4.5 4.5×165=743（元以下四捨五入） （週日，例假，週年慶） 11/15、22 12 8×2 2×793=1,586   2×2=4 4×132=528   2×2=4 4×165=660 （週六，休息日） 11/7、28 11.5 2×2=4 4×132=528   9.5×2=19 19×165=3,135 （週六，休息日，週年慶） 11/14、21 12 2×2=4 4×132=528   10×2=20 20×165=3,300    24,673 

12月
日期 工作時數 加班時數 加班費 （週一至週四） 12/1、2、3、7、8、9、10 11 2×7=14 14×132=1,848   1×7=7 7×165=1,155 （週五） 12/4、11 11.5 2×2=4 4×132=528   1.5×2=3 3×165=495 （週日，例假） 12/6、13 11.5 8×2 2×793=1,586   2×2=4 4×132=528   1.5×2=3 3×165=495 （週六，休息日） 12/5、12 11.5 2×2=4 4×132=528   9.5×2=19 19×165=3,135    10,298 

附表2：訴訟費用明細
項        目             金   額（新臺幣）       備註
第一審裁判費                1,000 元
合        計                1,000 元